臺灣臺中地方法院民事裁定　九十年度訴字第三二一六號
　　原　　　告　巳○○
　　　　　　　　壬　○
　　　　　　　　甲○○
　　　　　　　　癸○○
　　　　　　　　庚○○
　　　　　　　　丑○○
　　　　　　　　辛○○
　　　　　　　　辰○○
　　　　　　　　丁○○
　　　　　　　　子○○
　　　　　　　　乙○○
　　　　　　　　寅○○
　　　　　　　　卯○○
　　　　　　　　己○○
　　　　　　　　丙○○
　　被　　　告　戊○○
右當事人間請求損害賠償事件，經本院刑事庭移送前來，本院裁定如左：
    主      文
原告之訴駁回。
訴訟費用由原告負擔。
    理      由
一、按因犯罪而受損害之人，於刑事訴訟程序固得附帶提起民事訴訟，對於被告請求
    回復其損害，但必限於起訴之犯罪事實侵害個人私權致生損害者，始得提起之，
    否則縱令得依其他事由，提起民事訴訟，亦不得於刑事訴訟程序附帶為此請求（
    最高法院六十年台上字第六三三號判例參照）。又移送民事庭之附帶民事訴訟，
    應適用民事訴訟法，縱移送前提起此項訴訟不合刑事訴訟法第四百八十七條所定
    之要件，而有同法第五百零二條第一項關於訴之不合法之規定情形時，亦應依民
    事訴訟法第二百四十九條第一項第六款之規定，以裁定駁回之（最高法院八十四
    年度台抗字第五九三號判決參照）。
二、本件原告因被告違反勞動基準法案件，於刑事訴訟程序附帶提起民事訴訟，請求
    判決被告應給付原告如附表所示之退休金及資遣費。經刑事庭依刑事訴訟法第五
    百零四條第一項規定，就被告部分之附帶民事訴訟，以裁定移送民事庭。
三、原告巳○○、壬○、甲○○、癸○○部分：
    經查本件被告戊○○被訴之犯罪事實為：被告為愛王工業股份有限公司（下稱愛
    王公司）之代表人，於民國（下同）八十九年十一月間因週轉困難無法發薪，乃
    於同年月十五日宣布歇業，詎被告竟未依勞動基準法第十七條規定，發放資遣費
    給原告，致原告受有未領得資遣費之損害，此經本院調閱九十年度易字第一二九
    二號違反勞動基準法刑事案卷查閱屬實。足見刑事判決係以被告違反勞動基準法
    第十七條之規定，而依同法七十八條之規定處斷，惟查，本件原告巳○○等四人
    據以提起刑事附帶民事判決之事實乃係以被告宣布停業，竟未依照勞動基準法給
    付退休金，而非給付資遣費，是依據原告主張之事實，乃被告未依照勞動基準法
    第五十五條第一項之規定，而觸犯同法第七十八條之規定之情形，然此項事實既
    未經刑事判決併同具體認定，原告據此請求被告給付退休金，尚難認為因被告被
    訴犯罪事實所生之損害，縱令原告得依其他勞動契約之法律關係，提起民事訴訟
    請求退休金，亦不得於本件刑事訴訟程序附帶為此請求。依首開說明，其訴顯難
    認為合法，自應予駁回。
四、原告庚○○、丑○○、辛○○、辰○○、丁○○、子○○、乙○○、寅○○、卯
    ○○、己○○、丙○○部分：
    經查本件被告固係因宣布愛王公司歇業後，未依法依勞動基準法第十七條之規定
    給付原告庚○○等十一人資遣費，致遭起訴判刑，然查勞動基準法第十七條係規
    定：「雇主依前條終止勞動契約者，應依左列規定發給勞工資遣費：一、在同一
    雇主之事業單位繼續工作，每滿一年發給相當於一個月平均工資之資遣費。二、
    依前款計算之剩餘月數，或工作未滿一年者，以比例計給之。未滿一個月者以一
    個月計。」，觀諸該條規定，勞工所擁有之資遣費請求權，應屬法定債權之性質
    ，亦即，雇主於依勞動基準法第十六條之規定終止勞動契約後，依同法第十七條
    之規定，雇主與勞工間即因法律之規定，當然發生資遣費請求之債權債務關係，
    勞工對於雇主具有資遣費債權，有請求雇主給付資遣費之權利，而雇主則對勞工
    負有資遣費債務，負有給付資遣費之義務，故於雇主未依法給付資遣費給勞工時
    ，雇主係負有債務不履行之責任，雖我國勞動基準法將雇主未依法給付資遣費之
    行為規定為刑事犯罪，然該債務不履行，實質上並未使勞工之資遣費債權因而消
    滅或減損，勞工仍可依法請求雇主如數給付資遣費，本上所述，勞工個人之私權
    實未因雇主未依法給付資遣費之犯罪行為而生損害，揆諸首揭判例意旨所示，勞
    工自不得於刑事訴訟程序附帶提起民事訴訟。故本件原告庚○○等十一人於刑事
    訴訟中附帶提起本件民事訴訟，於法未合，應予以駁回。
五、依民事訴訟法第二百四十九條第一項第六款、第九十五條、第七十八條，裁定如
    主文。
中　　　華　　　民　　　國　　九十一　　年　　　六　　　月　　　六　　　日
                                    臺灣臺中地方法院民事第三庭
~B法　　　官　李悌愷
右為正本係照原本作成
如對本裁定抗告應於送達後十日內向本院提出抗告狀
中　　　華　　　民　　　國　　九十一　　年　　　六　　　月　　　六　　　日
~B法院書記官
